【裁判字號】    89,交易,375
【裁判日期】    900524
【裁判案由】    傷害等
【裁判全文】
臺灣桃園地方法院刑事判決                        八十九年度交易字第三七五號
    公  訴  人  臺灣桃園地方法院檢察署檢察官
    被      告  乙○○
右列被告因公共危險案件，經檢察官聲請簡易判決處刑（八十八年度偵字第一七九八
八號），本院改依通常程序審理，本院判決如左：
    主    文
乙○○因過失傷害人，處拘役肆拾日，如易科罰金，以參佰元折算壹日。其餘被訴部
分無罪。
    事    實
一、乙○○於民國八十八年十一月二十八日上午，駕駛車牌號碼GE－七三八五號之自
    用小客車，由中壢往平鎮方向行駛，於同日六時四十分許，行經桃園縣平鎮市○
    ○路平鎮戶政事務所前，應注意車輛行駛時，駕駛人應注意車前狀況，隨時採取
    必要之安全措施及行經無號誌之交岔路口應減速慢行，作隨時停車之準備，而依
    當時情形，又無不能注意之情事，竟疏於注意未減速慢行，適有甲○○騎乘車牌
    號碼MNW－九○八號重型機車駛至該處，亦未注意車前狀況及由巷道駛出左轉彎
    應暫停讓幹道車先行，致二車於上處發生踫撞，而甲○○因此受有左小腿撕裂傷
    七公分、右大腿擦傷兩處之傷害。
二、案經被害人周傳平訴由桃園縣警察局平鎮分局報請台灣桃園地方法院檢察署檢察
    官偵查起訴。
    理    由
壹、程序部分：
    按檢察官聲請以簡易判決處刑之案件，經法院認為有刑事訴訟法第四百五十一條
    之一第四項但書之情形者，應適用通常程序審判之，同法第四百五十二條定有明
    文，經查本件被告乙○○被訴公共危險乙案，本院認檢察官之聲請難謂得當，不
    宜以簡易判決處刑，爰依右開刑事訴訟法第四百五十二條之規定，改用通常程序
    審判之，合先敘明。
貳、有罪部分：
一、訊據被告乙○○固不否認於前揭時、地酒後駕車與告訴人甲○○發生車禍之事實
    ，惟矢口否認有何過失傷害犯行，辯稱：案發當時係告訴人自已騎車來撞伊，雖
    然伊確有喝酒，但並非伊撞告訴人云云。惟查：
    （一）右揭事實迭據告訴人甲○○於警訊及本院調查程序中指訴甚詳。
    （二）按汽車（含機器腳踏車）行駛時，駕駛人應注意車前狀況，並隨時採取必
          要之安全措施；又汽車行經無號誌之交岔路口應減速慢行，作隨時停車之
          準備。道路交通安全規則第九十四條第三項、第九十三條第一項第四款分
          別定有明文。本件車禍地點為無號誌之交岔路口，被告應注意減速慢行，
          作隨時停車之準備，且依當時情形，亦無不能注意之情，竟疏未注意，未
          減速慢行以致肇事撞擊告訴人所乘騎之上開機車，致告訴人受傷，是告訴
          人受傷與被告之過失行為間，有因果關係存在，又本件車禍事故經送請鑑
          定，亦為相同之認定，有臺灣省桃園縣區車輛行車事故鑑定委員會八十九
          年五月二十九日八九府車鑑桃字第八九○五三八號鑑定意見書一紙附卷可
          稽（附於本院八十九年桃交簡字第一五五號卷第一七頁）。
    （三）雖告訴人甲○○騎乘機車亦未注意車前狀況，隨時採取必要之安全措施及
          由巷道駛出左轉彎未暫停讓幹道車先行，就車禍之發生亦有過失，然並不
          能據此解免被告應負之過失罪責，併此敘明。
    （四）綜上，被告所辯顯係事後卸責之詞，委無足取。此外復有道路交通事故調
          查報告表、舉發違反道路交通管理事件通知單、診斷證明書各乙紙及現場
          照片二幀附卷足憑。本案事證明確，被告右揭過失傷害犯行洵堪認定，應
          依法論科。
二、按行為後法律有變更者，適用裁判時之法律，刑法第二條第一項前段定有明文。
    查本件被告乙○○行為後，刑法第四十一條規定已於九十年一月四日修正，並自
    同年月十日起施行，該條文第一項修正後規定：「犯最重本刑為五年以下有期徒
    刑以下之罪，而受六個月以下有期徒刑或拘役之宣告，因身體、教育、職業、家
    庭之關係或其他正當事由，執行顯有困難者，得以一元以上三元以下折算一日，
    易科罰金。但確因不執行所宣告之刑，難收矯正之效或難以維持法秩序，不在此
    限。」「併合處罰之數罪，均有前項情形，其應執行之刑逾六月者，亦同。」；
    又同法施行法第三條之一亦同時修正規定為：「刑法第四十一條之規定，中華民
    國九十年一月四日刑法修正施行前已裁判確定之處罰，未執行或執行未完畢者，
    亦適用之。」「未諭知易科罰金之處罰者，亦同。」，並自同年月十二日起施行
    ，以之與修正前刑法第四十一條規定之內容相比較，對被告所犯之罪刑得易科罰
    金之結果均相同，惟依刑法第二條第一項前段規定，仍應適用裁判時即修正後刑
    法第四十一條第一項前段之規定，合先敘明。核被告所為係犯刑法第二百八十四
    條第一項前段之過失傷害罪。公訴意旨雖認被告上開所為係犯刑法第二百七十七
    條普通傷害罪，然依上述，告訴人上開所受之傷害並非因被告之故意傷害行為所
    致，是起訴法條容有未洽，惟起訴基本事實相同，爰依法變更起訴法條。又被告
    汽車駕駛人，酒醉駕車（即酒精測定值超過道路交通安全規則第一百十四條第二
    款所定之標準每公升○．二五毫克），因而致人受傷，依法應負刑事責任，應依
    道路交通管理處罰條例第八十六條第一項規定，就所犯之上開過失傷害罪，加重
    其刑。爰審酌被告之品行、智識程度、犯罪後之態度及犯罪所生之危害尚屬輕微
    等一切情狀，量處如主文所示之刑，並諭知易科罰金之折算標準，以資懲儆。
參、無罪部分：
一、公訴意旨略以：被告乙○○於八十八年十一月二十八日上午五時許，服用酒類，
    而其明知服用酒類，不能安全駕駛動力交通工具者，不得駕駛，竟不顧此風險存
    在，仍駕駛車牌號碼GE－七三八五號之自用小客車，由中壢往平鎮方向行駛，於
    同日六時四十分許，行經桃園縣平鎮市○○路平鎮戶政事務所前，應注意車輛行
    駛時，駕駛人應注意車前狀況，隨時採取必要之安全措施及行經無號誌之交岔路
    口應減速慢行，作隨時停車之準備，而依當時情形，又無不能注意之情事，竟疏
    於注意未減速慢行，適有甲○○騎乘車牌號碼MNW－九○八號重型機車駛至該處
    ，亦未注意車前狀況及由巷道駛出左轉彎應暫停讓幹道車先行，致二車於上處發
    生踫撞，而甲○○因此受有左小腿撕裂傷七公分、右大腿擦傷兩處之傷害。嗣經
    警測試其酒精測定值高達每公升○．三二毫克，始知上情。因認被告涉有刑法第
    一百八十五條之三服用酒類不能安全駕駛動力交通工具而駕駛罪嫌。
二、按犯罪事實應依證據認定之，無證據不得推定其犯罪事實，又不能證明被告犯罪
    者，應諭知無罪之判決，刑事訴訟法第一百五十四條、第三百零一條第一項定有
    明文。刑事訴訟法上所謂認定犯罪事實之證據，係指足以認定被告確有犯罪行為
    之積極證據而言，如未能發現相當證據或證據不足以證明，自不能以推測或擬制
    之方法，以為裁判基礎，最高法院二十九年上字第三一０五號及四十年台上字第
    八十六號分別著有判例；又認定不利於被告之事實，須依積極證據，苟積極證據
    不足為不利被告之認定時，即應為有利於被告之認定，更不必有何有利之證據，
    最高法院三十年上字第八一六號判例參照。
三、訊據被告乙○○固不否認伊於右揭時、地酒後駕車與告訴人甲○○發生車禍之事
    實，惟堅決否認有何服用酒類不能安全駕駛動力交通工具而駕駛之犯行，辯稱：
    案發當日伊雖有喝酒，但駕車時，伊意識非常清楚，並無不能安全駕駛交通工具
    之情等語。
四、按公訴意旨認被告乙○○涉有上開服用酒類不能安全駕駛動力交通工具而駕駛罪
    嫌，無非以告訴人周傳平之指述及驗傷單、酒精測試表為主要論據。
五、經查：
    （一）證人何汝霖即案發當日查獲被告之警員於本院桃園簡易庭調查程序中證稱
          ：（問：在現場被告精神狀態如何？）被告意識清楚對我的問題也都能正
          確清楚回答等語（本院八十九年桃交簡字第一五五號卷第二三頁），而證
          人何汝霖為執行公務之警員與被告間並無任何親誼關係，其所為之證詞自
          屬真實可採，是被告於案發當時之意識狀況確為清楚一情，至堪認定。
    （二）又案發當時經警測試被告酒精測定值為每公升○．三二毫克，乃尚未達一
          般不能安全駕駛之酒精測定值標準即每公升○．五五毫克，則要難據上開
          酒精測試表即為被告不利之認定。
    （三）至告訴人周傳平之指述及驗傷單僅能證明被告於案發當時有過失傷害之犯
        行，詳如前述，然上開過失行為之發生與被告是否因服用酒類而達不能安
          全駕駛之程度間，並無從認定存有絕對必然之關係，是無法因之即認定被
          告於案發當時確因服用酒類而達不能安全駕駛之程度甚明。
    （四）綜上事證，被告所辯可堪採信，實難憑告訴人周傳平之指述及驗傷單、酒
          精測試表，即認定被告有右揭犯行，此外復查無其他積極證據足認被告有
          何服用酒類不能安全駕駛動力交通工具而駕駛罪之犯行，被告前揭犯行尚
          屬不能證明，自應為無罪之諭知。
據上論斷，應依刑事訴訟法第四百五十二條、第二百九十九條第一項前段、第三百條
、第三百零一條第一項，刑法第二條第一項前段、第二百八十四條第一項前段、修正
後第四十一條第一項前段，道路交通管理處罰條例第八十六條第一項，罰金罰鍰提高
標準條例第一條前段、第二條，判決如主文。
本案經檢察官蔡正雄到庭執行職務。
中      華      民      國      九十    年      五     月     二十四    日
                                      臺灣桃園地方法院交通法庭
                                          法  官      王 美 玲
右正本證明與原本無異。
如不服本判決，應於判決送達後十日內向本院提出上訴狀( 應附繕本 )，上訴於
臺灣高等法院。
                                    書記官   賴玉真
中        華        民        國    九十    年    五   月     二十八   日
附本檢論罪科刑依據之法條：
刑法第一百八十五條之三
服用毒品、麻醉藥品、酒類或其他相類之物，不能安全駕駛動力交通工具而駕駛者，
處一年以下有期徒刑、拘役或三萬元以下罰金。
刑法第二百八十四條第一項前段
因過失傷害人者，處六月以下有期徒刑、拘役或五百元以下罰金。致重傷者，處一年
以下有期徒刑、拘役或五百元下罰金。


司法院資訊處製作；財團法人民間司法改革基金會備份。
